【裁判字號】    98,抗,59
【裁判日期】    980409
【裁判案由】    假扣押
【裁判全文】
臺灣高等法院臺南分院民事裁定  98年度抗字第59號
抗  告  人
即  債務人  乙○○
代  理  人  林德昇  律師
            謝耿銘  律師
相  對  人
即  債權人  甲○○
上列抗告人因與相對人間假扣押事件，對於中華民國98年1月13
日臺灣臺南地方法院所為裁定提起抗告，本院裁定如下：
    主  文
原裁定廢棄。
相對人在第一審之聲請駁回。
聲請及抗告訴訟費用由相對人負擔。
    理  由
一、抗告意旨略以：所謂假扣押之原因係指日後有不能強制執行
    或甚難執行之虞，或應在外國為強制執行之情形。至於所謂
    不能強制執行，係指諸如債務人浪費財產，增加負擔，或就
    其財產為不利益之處分，將成為無資力或逃匿之情形而言，
    相對人毫無事證可證明抗告人有脫產之嫌，且抗告人財產很
    多，有財產清冊可證明，沒有假扣押之必要性，原裁定准於
    假扣押顯有不當等語。
二、按請求及假扣押之原因，應釋明之；前項釋明如有不足，而
    債權人陳明願供擔保或法院認為適當者，法院得定相當之擔
    保，命供擔保後為假扣押，92年2月7日修正公布之民事訴訟
    法第526條第1項、第2項規定甚明。此與修正前之同條第2項
    規定，債權人雖未為前項釋明，如就債務人所應受之損害已
    供法院所定之擔保，得命為假扣押者不同。是請求及假扣押
    之原因，債權人如未先為釋明，縱就債務人所應受之損害供
    法院所定之擔保者，亦不得命為假扣押，必因釋明而有不足
    ，並經債權人陳明願供擔保或法院認為適當者，始得命供擔
    保後為假扣押。最高法院著有96年度台抗字第543號裁定足
    參。經查本件相對人聲請假扣押，固據提出工程契約書、住
    宅補強及修復報告書、存摺類存款憑條、匯款申請書等件，
    附於原審卷足稽。然查相對人所提上揭各該文件，充其量僅
    為請求原因即兩造間有債權債務關係之釋明，尚非假扣押原
    因之釋明，相對人既未就抗告人目前已陷於財務困境，或移
    至遠地、逃匿無蹤或隱匿財產等情，致有日後不能強制執行
    或甚難執行之虞為釋明，僅泛言抗告人雖有很多財產，但皆
    已超高額貸款，而且交錯抵押，只有一筆土地上面沒有保全
    登記的房子，所以沒有設定抵押，其擔心抗告人把房子處理
    掉，就可以貸款，恐有不能執行之虞，即陳明願就抗告人所
    受損害供擔保，以代假扣押原因之釋明，揆諸上揭說明，亦
    難認該當於聲請假扣押之法定要件（即就假扣押原因盡釋明
    之責），應不予准許。原法院未察，遽依相對人所請准予假
    扣押，自有未洽。抗告意旨指摘原裁定不當，求予廢棄，為
    有理由。爰由本院將原裁定廢棄，改判如主文第2項所示。
三、據上論結，本件抗告為有理由，應依民事訴訟法第492條、
    第95條、第78條，裁定如主文。
中    華    民    國    98    年    4     月    9    日
                  民事第四庭    審判長法  官  王惠一
                                      法  官  王浦傑
                                      法  官  蘇重信
上為正本係照原本作成。
如不服本裁定，僅得於收受本裁定正本送達後10日內以適用法規
顯有錯誤為理由，向本院提出再抗告狀（須附繕本）依法應繳納
抗告費新台幣1千元，並委任律師為訴訟代理人始可再抗告。
中    華    民    國    98    年    4     月    9     日
                                      書記官  陳嘉琍
【附記】
民事訴訟法第495條之1第2項準用同法第466條之1第1、2項規定
：
(1)對於第二審判決上訴，上訴人應委任律師為訴訟代理人。但上
  訴人或其法定代理人具有律師資格者，不在此限。
(2)上訴人之配偶、三親等內之血親、二親等內之姻親，或上訴人
  為法人、中央或地方機關時，其所屬專任人員具有律師資格並
  經法院認為適當者，亦得為第三審訴訟代理人。
民事訴訟法第466條之2：
  上訴人無資力委任訴訟代理人者，得依訴訟救助之規定，聲請
  第三審法院為之選任律師為其訴訟代理人。


司法院資訊處製作；財團法人民間司法改革基金會備份。
